【裁判字號】    95,家抗,3
【裁判日期】    950417
【裁判案由】    限定繼承
【裁判全文】
臺灣宜蘭地方法院民事裁定               95年度家抗字第3號
抗  告  人  甲○○
            己○○
            丁○○
            戊○○
            丙○○
上列當事人聲請限定繼承事件，抗告人對於民國95年3月6日本院
家事法庭所為95年度繼字第43號裁定提起抗告，本院裁定如下：
    主  文
抗告駁回。
抗告費用由抗告人負擔。
    理  由
一、本件抗告意旨略以：本件被抗告人之被繼承人乙○○於民國
    94年11月12日死亡，抗告人應向法院聲請限定繼承之時間按
    三個月計算後固應至95年2月12日，然因95年2月12日為星期
    日，依據民法第122條之規定，應以次日即95年2月13日代之
    ，復應再扣除2日之在途期間，從而抗告人於95年3月14日向
    本院為限定繼承之表示，自無逾越三個月之法定期限，原裁
    定未斟酌將在途期間計算進入，而將抗告人之聲請駁回，自
    有違誤；此外，依據民法第1156條第2 項之規定，前述三個
    月期限，法院得因繼承人之聲請而延展之，本件因被繼承人
    突然去世，為釐清其生前債務，抗告人多方查證，以便向法
    院開具遺產清冊，故上開期限有延展之必要，為此提起本件
    抗告等語。
二、按為限定之繼承者，應於繼承開始時起，三個月內，開具遺
    產清冊呈報法院。前項三個月期限，法院因繼承人之聲請，
    認為必要時，得延展之，民法第1156條第1、2項定有明文。
    又繼承人依據上揭規定第2 項聲請延展，亦須在繼承開始起
    三個月以內為之，逾期自不得准許延展之聲請。再按民事訴
    訟法第162條第1項所謂應扣除在途期間之法定期間，係指同
    法所規定訴訟關係人應為一定訴訟行為之期間而言（最高法
    院43年台上字第850號判例參照 ），限定繼承性質上屬於非
    訟事件，自無在途期間適用之餘地。
三、經查，抗告人等之被繼承人乙○○於94年11月12日死亡，此
    有戶籍謄本可參，是抗告人向法院為限定繼承之表示，應於
    繼承開始時起三個月內即95年2月12日前為之；又95年2月12
    日為星期日，依據民法第122 條之規定應以次日代之，復因
    限定繼承係屬非訟事件，並無訴訟爭執，不另扣除在途期間
    之法定期間，故抗告人至遲應在95年2 月13日前向本院呈報
    限定繼承，始屬適法。然其等迄至95年2 月14日始具狀向本
    院為限定繼承之表示，此有本院收文章戳可憑，業已逾前述
    法定期限，抗告人聲請限定繼承或聲請延展三個月之期間，
    均非合法，原審駁回本件聲請，核無不合，抗告人提起抗告
    ，請求廢棄原裁定，並聲請延展前開三個月之期限，於法無
    據，應予駁回。
四、依非訟事件第21條第1項前段，裁定如主文。
中    華    民    國    95    年    4     月    17    日
                  臺灣宜蘭地方法院家事法庭
                      審判長 法 官  楊麗秋
                             法 官  張軒豪
                             法 官  邱景芬
正本與原本無異。
對於本裁定再為抗告，僅得以其適用法規顯有錯誤為理由，並經
本院許可者為限，且應於裁定送達後十日之不變期間內為之，並
繳納再抗告費新臺幣1,000元。
中    華    民    國    95    年    4     月    17    日
                             書記官 莊怡麗


司法院資訊處製作；財團法人民間司法改革基金會備份。
